臺灣高等法院民事裁定
110年度抗字第1125號
抗  告  人  李建德  

            李張雲娥

訴訟代理人  潘艾嘉律師
上列抗告人因與鄭塗樹（已死亡）間塗銷地上權事件，對於中華
民國109年6月15日臺灣新北地方法院109年度訴字第2390號所為
裁定提起抗告，本院裁定如下： 
    主  文
抗告駁回。
抗告費用由抗告人負擔。
    理  由
一、抗告意旨略以：伊於原法院對鄭塗樹提起塗銷地上權登記之
    訴（109年度訴字第2390號），起訴後始知鄭塗樹於民國43
    年間死亡，並表明俟法院命其補正後，俾向戶政機關查明繼
    承人，並已提出鄭塗樹之戶籍謄本，已有表達變更訴訟對象
    為鄭塗樹之繼承人或其遺產管理人之意思，詎原法院未行使
    闡明權，遽鄭塗樹於起訴前已死亡，無從補正，裁定駁回伊
    之請求，自有違誤，爰提起抗告，聲請廢棄原裁定等語。 
二、按人之權利能力，始於出生，終於死亡。有權利能力者，有當事人能力。原告或被告無當事人能力者，法院應以裁定駁回原告之訴，民法第6條、民事訴訟法第40條第1項、第249條第1項第3款分別定有明文。準此，原告起訴如以已死亡之自然人為被告，因無從命補正，法院自得逕以裁定駁回其訴訟（最高法院98年度台抗字第707號裁定意旨參照）。又原告於法院為駁回裁定前，倘已提出記載該被告死亡之戶籍謄本，並表明等待法院命其補正，俾利向戶政機關查明繼承人，固可認定已有變更以該被告之繼承人為當事人之意思，惟倘經調查結果，該被告並無繼承人，亦無遺產管理人，此項當事人之訴訟要件欠缺，仍屬無從命補正，法院自得逕為駁回起訴之裁定。
三、經查，抗告人於109年5月28日起訴請求塗銷地上權登記，並
    列鄭塗樹為被告，鄭塗樹於43年10月19日死亡等情，有起訴
    狀及其上原法院收狀戳、人工戶籍登記簿、光復後除戶戶籍
    簿冊浮籤簿記事資料專用頁等可憑（原審卷一第11頁及卷二
    第25-27頁），則鄭塗樹既於抗告人起訴前即已死亡，自無
    權利能力及當事人能力，抗告人對無當事人能力之人提起訴
    訟，且此項訴訟要件之欠缺係屬無從補正之事項，揆諸上開
    說明，其本件起訴即屬不合法，原裁定依民事訴訟法第249 
    條第1項第3款規定，駁回抗告人之訴，於法自無不合。抗告
    意旨雖主張其已表達變更訴訟對象為鄭塗樹之繼承人或其遺
    產管理人之意，原法院未行使闡明權，於起訴後1年餘逕予
    駁回其訴，侵害其程序及實體利益云云。惟抗告人起訴後，
    經原法院於109年8月25日裁定命抗告人補正鄭塗樹之住所或
    居所，抗告人始具狀請求發函准許其向戶政機關調取鄭塗樹
    之正確地址或繼承人資料，原法院於同年9月4日函調地上權
    登記資料，並於調得後通知抗告人閱卷並提出戶籍謄本，復
    在抗告人同年12月15日提出戶籍謄本後，於110年1月6日通
    知其補正鄭塗樹之繼承系統表及其繼承人之住居所、戶籍謄
    本。嗣抗告人於110年2月20日僅具狀陳報鄭塗樹無繼承人，
    經原法院依職權查得並無鄭塗樹之選任遺產管理人事件存在
    等各情，有上開裁定、通知單、陳報狀等存卷可佐（原審卷
    一第35、39、43頁及卷二第9、23、31、37、49頁），堪認
    原法院已數度闡明抗告人補正，並依職權調查，而查得鄭塗
    樹既無繼承人，亦無遺產管理人之情，故縱抗告人有變更訴
    訟對象為鄭塗樹之繼承人或其遺產管理人之意，仍屬無從命
    補正，原法院裁定駁回抗告人之起訴，核無不合，抗告人執
    此指摘原裁定不當，求予廢棄，難認有理。
四、據上論結，本件抗告為無理由，爰裁定如主文。
中　　華　　民　　國　　110 　年　　10　　月　　28　　日
                  民事第十三庭  
                      審判長法  官  邱景芬
                            法  官  柯雅惠
                            法  官  邱蓮華
正本係照原本作成。
不得抗告。
中　　華　　民　　國　　110 　年　　10　　月　　28　　日

　　　　　　　　　　　　　  書記官  蘇意絜